【裁判字號】    96,訴,3660
【裁判日期】    970107
【裁判案由】    毒品危害防制條例
【裁判全文】
臺灣高雄地方法院刑事判決              96年度訴字第3660號
公  訴  人  臺灣高雄地方法院檢察署檢察官
被      告  甲○○○
                      （本案
上列被告因毒品危害防制條例案件，經檢察官提起公訴（96年度
毒偵字第7725號），經本院改依簡式審判程序，判決如下：
    主  文
甲○○○施用第一級毒品，累犯，處有期徒刑拾月，扣案之海洛
因貳包（驗後淨重合計零點伍壹肆公克）沒收銷燬之。
    事  實
一、甲○○○前於民國88年間，因施用毒品案件，經本院以88年
    度毒聲字第5377號裁定令入戒治處所施以強制戒治，於89年
    1 月6 日出監付保護管束，於89年7 月27日保護管束期滿視
    為執行完畢，並由臺灣高雄地方法院檢察署檢察官於89年8
    月14日以89年度戒毒偵字第826 號為不起訴處分確定；復於
    91、92年間，分別因施用毒品案件，經本院以91年度訴字第
    1999號判處有期徒刑8 月確定、及以92年度訴字第1222 號
    判處有期徒刑1 年4 月確定，二案接續執行，甫於93年10月
    18日假釋出監，並於94年6 月4 日因假釋未經撤銷，視為有
    期徒刑執行完畢。詎其猶不知戒斷毒品，竟基於施用第一級
    毒品海洛因之犯意，於96年5 月11日下午1 時許，在高雄縣
    林園鄉○○村○○路101 號其住處內，將海洛因以摻入香菸
    內吸食之方式施用1 次。嗣於同日下午4 時47分許，行經高
    雄縣林園鄉○○路125 巷66號前，因其形跡可疑為警攔檢盤
    查，當場查扣由甲○○○主動交出之第一級毒品海洛因2 包
    （毛重合計0.9 公克，驗後淨重合計0.514 公克），並經其
    同意採尿送驗後呈嗎啡陽性反應，因而查悉上情。
二、案經高雄市政府警察局苓雅分局報請臺灣高雄地方法院檢察
    署檢察官偵查起訴。
    理  由
一、本件被告甲○○○所犯為死刑、無期徒刑、最輕本刑為3年
    以上有期徒刑以外之罪，其於準備程序進行中，就被訴事實
    為有罪之陳述，經受命法官告知簡式審判程序之旨，並聽取
    當事人之意見後，經被告同意適用簡式審判程序，本院亦認
    無不得或不宜改依簡式審判程序進行之處，爰依刑事訴訟法
    第273條之1第1項、第284條之1規定，由本院合議庭裁定本
    件由受命法官獨任進行簡式審判程序，合先敘明。
二、上揭事實，業據被告於本院審理時坦承不諱（見本院卷第81
    頁）。經查：員警查獲被告後，經採集其尿液檢體（編號：
    F-96319號）送請高雄市立凱旋醫院檢驗結果，呈現嗎啡之
    陽性反應，並將扣案白色粉末2包送驗鑑定，結果判定均呈
    海洛因成分，有高雄市政府警察局苓雅分局三多路派出所扣
    押物品目錄表、查獲涉嫌毒品危害防制條例案毒品初步檢驗
    報告書、濫用藥物尿液檢體監管記錄表、毒品案嫌疑人尿液
    代碼與姓名對照表、高雄市立凱旋醫院96年5月28日A000000
    00號濫用藥物尿液檢驗報告、96年6月11日高市凱醫驗字第
    4265號濫用藥物成品檢驗鑑定書各1紙，及查獲毒品照片1張
    附卷可稽（見警卷第7-10、25頁、96毒偵字4981號偵查卷第
    30頁、96毒偵字7725號偵查卷第4頁）。按海洛因於人體內
    會水解為嗎啡，再循嗎啡代謝方式排出體外，業經行政院衛
    生署80年以056954號函釋明確。又按目前常用之尿液嗎啡篩
    檢方式，包括酵素免疫分析法（EIA）、薄層色層分析法（
    TLC）及放射免疫分析法（RIA）。文獻報告中，確實有藥物
    交叉反應，可在尿液測試中產生偽陽性之嗎啡反應。但利用
    精密的儀器分析，將可排除偽陽性之可能，而得到正確的答
    案。在良好的操作條件下，以氣相層析質譜儀作藥物及其代
    謝產物之定性及定量分析檢驗，幾乎不會有偽陽性反應產生
    ，亦即如尿液中未含有煙毒之反應者，即不可能產生因藥物
    所引起之偽陽性反應，已屬週知事實（行政院國軍退除役官
    兵輔導委員會榮民總醫院以83年4月7日（83）北總內字第
    0305 9號函、行政院衛生署藥物管制藥品管理局92年6月20
    日管檢字第0920004713號函參照）。本件被告之尿液檢體，
    乃經鑑定機關以酵素免疫分析法（EIA）初步檢驗，再利用
    氣相層析質譜儀（GC/MS）為確認檢驗，顯可排除被告因服
    用藥物導致尿液測試呈偽陽性反應之可能。足認被告自白於
    上開期間施用第一級毒品海洛因乙節，確與事實相符，堪認
    為真。
三、查被告甲○○○如事實欄一所載，於88年間因施用毒品案件
    ，經本院裁定強制戒治後，於89年7 月27日期滿視為執行完
    畢，又於91、92年間，再因犯施用毒品罪，經本院分別判處
    有期徒刑8 月、應執行有期徒刑1 年4 月確定，並於94年6
    月4 日執行完畢等情，有臺灣高等法院被告前案紀錄表（含
    入出監資料）可考。足認被告係於受強制戒治執行完畢釋放
    後，5 年內再犯施用毒品之罪，且經法院為有罪判決後，又
    犯本件施用第一級毒品之罪，其情形與「施用第一級、第二
    級毒品者，於觀察、勒戒或強制戒治執行完畢釋放後五年內
    ，均未再為任何施用第一級、第二級毒品之犯行」之「五年
    後再犯」有別，自應依法論科。（最高法院95年度台非字第
    197 號判決、95年度第7 次刑事庭會議決議參照）。
四、查海洛因係毒品危害防制條例第2條第2項第1款所定之第一
    級毒品。核被告所為，係犯毒品危害防制條例第10條第1項
    之施用第一級毒品罪。其施用第一級毒品海洛因前持有海洛
    因之低度行為，應為施用之高度行為所吸收，不另論罪。又
    被告前如事實欄一所述，因施用毒品案件，甫於94年6 月4
    日因假釋期滿未經撤銷視為執行完畢，有上開被告前案紀錄
    表在卷可按，其受有期徒刑執行完畢後，5 年內故意再犯本
    件有期徒刑以上之罪，為累犯，應依法加重其刑。爰審酌被
    告經強制戒治及刑之執行後，並未戒絕毒品，另再施用毒品
    ，顯見其自制力不足，無法擺脫毒品，故應藉由刑罰之執行
    ，以收教化之功能，惟念施用毒品本質上係屬戕害自身健康
    之行為，尚未直接危害他人，反社會性之程度應屬較低等一
    切情狀，量處如主文所示之刑。扣案之海洛因2 包（驗後淨
    重合計0.514 公克），屬第一級毒品，已如前述，應依毒品
    危害防制條例第18條第1 項前段規定，宣告沒收銷燬之，而
    該包海洛因外包裝袋若需與其內毒品完全析離，需耗費成本
    過鉅，應認其與毒品間已無法析離，而將整體視為海洛因，
    不問屬於犯人與否，併予沒收銷燬。至因鑑驗耗盡之海洛因
    既已滅失，自無庸再為沒收銷燬之諭知，附此敘明。
據上論斷，應依刑事訴訟法第273 條之1 第1 項、第299 條第1
項前段，毒品危害防制條例第10條第1項、第18條第1項前段，刑
法第11條、第47條第1項，判決如主文。
本案經檢察官郭騰月到庭執行職務。
中    華    民    國    97    年    1     月    7     日
                  刑事第一庭    法  官   張琬如
以上正本證明與原本無異。
如不服本判決應於收受本判決後10日內向本院提出上訴書狀，並
應敘述具體理由，如未敘述上訴理由者，應於上訴期間屆滿後20
日內補提理由書狀於本院（均須按他造當事人之人數附繕本）「
切勿逕送上級法院」。
中    華    民    國    97    年    1     月    7     日
                                書記官   劉甄庭
附錄本案論罪科刑法條全文：
毒品危害防制條例第10條第1項
施用第一級毒品者，處6月以上5年以下有期徒刑。


司法院資訊處製作；財團法人民間司法改革基金會備份。
